【裁判字號】    97,易,195
【裁判日期】    970903
【裁判案由】    違反毒品危害防制條例
【裁判全文】
臺灣臺東地方法院刑事判決               97年度易字第195號
公  訴  人  臺灣臺東地方法院檢察署檢察官
被      告  甲○○
上列被告因違反毒品危害防制條例案件，經檢察官提起公訴（97
年度毒偵字第227號），本院行簡式審判程序，判決如下：
    主  文
甲○○施用第二級毒品，累犯，處有期徒刑捌月。
    事  實
一、甲○○前因施用第二級毒品案件，經本院以89年度毒聲字第
    328 號裁定送觀察、勒戒後，認有繼續施用毒品之傾向，再
    由本院以89年度毒聲字第 386號裁定送強制戒治，戒治期滿
    日期為民國90年7月30日，嗣經本院以90年度毒聲字第203號
    裁定停止戒治付保護管束，而於90年 5月25日出所，迨保護
    管束期滿，乃由臺灣臺東地方法院檢察署檢察官以90年度戒
    毒偵字第68號案件為不起訴處分，復因犯施用第二級毒品之
    罪，經本院以94年度易字第269號判處有期徒刑6月，並於95
    年1月2日確定，嗣於95年10月 5日徒刑期滿執行完畢在案，
    竟不知悔改，仍基於施用第二級毒品甲基安非他命之犯意，
    於97年6月4日中午12時許，在其臺東縣臺東市○○○路 294
    號住處房間內，將甲基安非他命放置在玻璃球內，再用火燒
    烤該玻璃球以吸食煙氣之方式，施用甲基安非他命 1次，嗣
    因另案為警詢問而在其同意下，於同年月5日下午2時50分許
    ，由警採集其尿液（檢體編號A121號）送驗後，始悉上情。
二、案經臺東縣警察局移送臺灣臺東地方法院檢察署檢察官偵查
    起訴。
    理  由
一、本案被告甲○○所犯係死刑、無期徒刑、最輕本刑為 3年以
    上有期徒刑以外之罪，亦非高等法院管轄之第一審案件，而
    被告於本院行準備程序中就被訴事實為有罪之陳述，經告知
    簡式審判程序之旨，並聽取公訴人及被告意見後，本院合議
    庭依刑事訴訟法第 273條之1第1項規定，裁定由受命法官獨
    任進行簡式審判程序，合先敘明。
二、上揭犯罪事實，業據被告甲○○於本院審理中坦白承認，且
    其於97年6月5日為警所採集之尿液（尿液檢體編號A121號）
    ，經送檢驗結果確呈甲基安非他命陽性反應，此有慈濟大學
    濫用藥物檢驗中心97年 6月11日慈大藥字第97061104號函附
    之檢驗總表、臺東縣警察局勘察採證同意書及尿液採驗對照
    表各 1紙附卷可稽，又毒品施用後於尿液中可檢出之時間，
    受施用劑量及頻率、施用方式、飲水量多寡、個人體質及其
    代謝情況等因素影響，因個案而異，甲基安非他命一般可檢
    出之時間為施用後1至5日，而甲基安非他命服用後24小時內
    經由尿液排出之量可達施用劑量之 70%，此有行政院衛生署
    管制藥品管理局92年 3月10日管檢字第0920001495號函文可
    資參照；而尿液中是否含有甲基安非他命或安非他命反應，
    經以氣相層析質譜儀（GC/MS） 分析方法進行確認檢驗，尿
    液檢體中濫用藥物或其代謝物之濃度高於或等於下列之濃度
    時，即可認定安非他命類之藥物存在：(1)安非他命：500ng/
    mL；(2)甲基安非他命：500ng/mL，且就尿液檢體中甲基安非
    他命之濃度高於500ng/mL時，其代謝物安非他命之濃度亦應
    同時等於或高於200ng/mL，方可判定為甲基安非他命陽性反
    應，此觀卷附前開檢驗總表之說明甚詳，另行政院衛生署管
    制藥品管理局90年9月13日管檢字第98064號函可併參照。本
    案前揭確認檢驗係以氣相層析質譜儀進行，為目前公認較為
    精細之檢驗方式，一般均不致產生安非他命或甲基安非他命
    之偽陽性反應，且就檢驗之檢體而言，並不要求達到閥值之
    濃度，而係以分析物是否存在為準，分析結果等於或高於最
    低可檢濃度（LOQ） 時，即稱之為陽性。查被告前揭尿液檢
    體經確認檢驗結果，安非他命濃度係2,690ng/mL、甲基安非
    他命為33,040 ng/mL，均高於該確認結果報告之最低可檢濃
    度，依上揭說明，被告尿液中之甲基安非他命確呈陽性反應
    ，應無疑義，足認被告自白與事實相符，事證明確，其施用
    甲基安非他命之犯行洵堪認定。再毒品危害防制條例於92年
    7月9日修正公布，並自93年1月9日施行，其中第20條、第23
    條將施用毒品之刑事處遇程序，區分為「初犯」及「5 年內
    再犯」、「5 年後再犯」。依其立法理由之說明：「初犯」
    ，經觀察、勒戒或強制戒治後，應為不起訴處分或不付審理
    之裁定；經觀察、勒戒或強制戒治執行完畢釋放後，「5 年
    內再犯」者，因其再犯率甚高，原實施之觀察、勒戒及強制
    戒治既已無法收其實效，爰依法追訴或裁定交付審理。至於
    經觀察、勒戒或強制戒治執行完畢釋放後，「5 年後再犯」
    者，前所實施之觀察、勒戒或強制戒治已足以遮斷其施用毒
    品之毒癮，為期自新及協助其斷除毒癮，仍適用「初犯」規
    定，先經觀察、勒戒或強制戒治之程序。從而依修正後之規
    定，僅限於「初犯」及「5 年後再犯」二種情形，始應先經
    觀察、勒戒或強制戒治程序。倘被告於 5年內已再犯，經依
    法追訴處罰，縱其第三次（或第三次以上）再度施用毒品之
    時間，在初犯經觀察、勒戒或強制戒治執行完畢釋放 5年後
    ，已不合於「5年後再犯」之規定，且因已於「5年內再犯」
    ，顯見其再犯率甚高，原實施觀察、勒戒或強制戒治，已無
    法收其實效，即應依同條例第10條處罰，此有最高法院95年
    度第 7次刑事庭會議決議意旨可資參照。查被告曾因施用第
    二級毒品案件，經本院以89年度毒聲字第 328號裁定送觀察
    、勒戒後，因有繼續施用毒品之傾向，再經本院以89年度毒
    聲字第386號裁定送強制戒治，戒治期滿日期為90年7月30日
    ，嗣經本院以90年度毒聲字第 203號裁定停止戒治付保護管
    束，而於90年 5月25日出所，迨保護管束期滿，由臺灣臺東
    地方法院檢察署檢察官以90年度戒毒偵字第68號案件為不起
    訴處分後，又因犯施用第二級毒品之罪，經本院以94年度易
    字第 269號判處有期徒刑6月確定，嗣於95年10月5日期滿執
    行完畢等情，有臺灣高等法院被告前案紀錄表及臺灣臺東地
    方法院檢察署刑案資料查註紀錄表存卷可按，是被告雖係於
    前揭強制戒治執行完畢，5 年以後再犯本案施用毒品之罪，
    惟參諸上開說明，已無再經觀察、勒戒及強制戒治之必要，
    自應依法逕予追訴處罰。
三、按甲基安非他命係安非他命之衍生物，屬毒品危害防制條例
    第2條第2項第 2款所明定之第二級毒品。核被告所為，係犯
    毒品危害防制條例第10條第 2項之施用第二級毒品罪。其持
    有第二級毒品甲基安非他命嗣進而施用之，持有之低度行為
    應為施用之高度行為所吸收，不另論罪。又被告有如事實欄
    所載之論罪科刑及執行情形，有臺灣高等法院被告前案紀錄
    表在卷可查，其受有期徒刑之執行完畢後，5 年以內故意再
    犯本案有期徒刑以上之罪，為累犯，應依法加重其刑。爰審
    酌被告正值壯年，不思尋求正當之身心發展，前已因違反毒
    品危害防制條例等案件，經機關矯治及徒刑處遇業如上述，
    耗費社會資源甚鉅，猶不知醒悟，未見其斷絕毒害，又因犯
    施用第二級毒品之罪，經本院於97年 5月27日以97年度易字
    第85號判處有期徒刑7月，嗣於97年6月16日確定乙事，有前
    揭卷附之臺灣高等法院被告前案紀錄表可考，詎再犯本案施
    用毒品之罪，顯見其自制力薄弱，且未衷心悛悔，漠視法令
    之禁制，又施用毒品，非但足以導致個人之精神障礙與性格
    異常，甚至造成生命危險，而戕害一己之身心健康，且對社
    會治安潛在之危害非微，惟念及其犯後已坦認犯行，態度尚
    可，且其施用毒品之動機及目的僅在求一己快感，毒害己身
    ，於他人之法益尚未生實際侵害，兼衡其知識程度、生活狀
    況及犯罪手段、情節等一切情狀，量處如主文所示之刑。至
    公訴人雖就被告上開犯行具體求刑有期徒刑10月，惟本院認
    以量處如主文所示之刑為適當，公訴人之求刑，仍屬過重，
    附此敘明。
據上論斷，應依刑事訴訟法第273條之1第 1項、第299條第1項前
段，毒品危害防制條例第10條第 2項，刑法第11條前段、第47條
第1項，判決如主文。
本案經檢察官乙○○到庭執行職務
中    華    民    國    97    年    9     月    3     日
                  刑事第三庭  法  官  劉正偉
以上正本證明與原本無異。
如不服本判決應於收受本判決後10日內向本院提出上訴書狀；上
訴書狀應敘述具體理由。未敘述上訴理由者，應於上訴期間屆滿
後20日內向本院補提理由書狀（均須按他造當事人之人數附繕本
）。「切勿逕送上級法院」。
                              書記官  王希文
中    華    民    國    97    年    9     月    3     日
附錄論罪科刑法條全文：
毒品危害防制條例第10條第2項：
施用第二級毒品者，處3年以下有期徒刑。


司法院資訊處製作；財團法人民間司法改革基金會備份。
